臺灣臺南地方法院刑事判決　　　　　　　　　　　　　九十二年度訴緝字第三七號
　　公　訴　人　臺灣台南地方法院檢察署檢察官
　　被　　　告　戊○○原名黃進.
右列被告因偽造文書等案件，經檢察官提起公訴（九十年度偵字第一四００八號）及
聲請併案審理（九十二年度偵字第一０二九０號），本院判決如左：
    主  文
戊○○無罪。
    理  由
一、公訴意旨略以：被告戊○○（原名黃進國）、林森芳（另行通緝）共同基於犯意
    之聯絡，於民國八十九年二月底某日，被告林森芳利用告訴人甲○○之妻乙○○○乘坐其所駕駛計程車之際，向乙○○○佯稱：戊○○與富邦銀行人員很熟，可
    代為申請信用卡，並帶乙○○○與戊○○見面。乙○○○遂將其夫甲○○之身分
    證、土地所有權狀等影本交與林森芳辦理。林森芳取得甲○○之身分證、土地所
    有權狀等影本後，即將甲○○之身分證、土地所有權狀等影本再影印留用。翌日
    ，林森芳向乙○○○表示無法辦理，並將原證件影本退還乙○○○。嗣後林森芳
    即與戊○○共同以甲○○之身分證、土地所有權狀等影本，向富邦銀行、荷蘭銀
    行申請信用卡。林森芳與戊○○於取得富邦銀行卡號000000000000
    0000號（公訴人誤載為000000000000000號）信用卡；荷蘭
    銀行卡號0000000000000000號信用卡後。即共同基於意圖為自
    己不法所有之概括犯意，自八十九年三月二十日起，至八十九年七月三日止，以
    富邦銀行信用卡，連續多次到富邦銀行提款機預借現金，及到賓禾汽車修護廠等
    商家，刷卡消費，總共金額為新台幣（下同）十二萬零三百六十元。又以荷蘭銀
    行信用卡刷卡消費，總共金額為五萬六千二百一十二元。並於消費簽認單上偽造
    甲○○署押，足以生損害於富邦銀行、荷蘭銀行及甲○○。嗣因欠費未繳，經富
    邦銀行、荷蘭銀行向甲○○催繳，甲○○及其妻乙○○○始知被冒用。因認被告
    戊○○共犯有刑法第二百十六條、第二百十條之行使偽造私文書罪與第三百三十
    九條第一項之詐欺罪云云。
二、按犯罪事實，應依證據認定之，無證據不得推定其犯罪事實；又不能證明被告犯
    罪者，應諭知無罪之判決，刑事訴訟法第一百五十四條、第三百零一條第一項分
    別定有明文。次按事實之認定，應憑證據，如未能發現相當證據，或證據不足以
    證明，自不能以推測或擬制之方法，為裁判基礎；認定不利於被告之事實，須依
    積極證據，苟積極證據不足為不利於被告之事實認定時，即應為有利於被告之認
    定，更不必有何有利之證據；又認定犯罪事實所憑之證據，雖不以直接證據為限
    ，間接證據亦包括在內；然而無論直接或間接證據，其為訴訟上之證明，須於通
    常一般之人均不致有所懷疑，而得確信其為真實之程度者，始得據為有罪之認定
    。最高法院四十年臺上字第八六號、三十年上字第八一六號、七十六年台上字第
    四九八六號分別著有判例可資參照。
三、本件公訴人認被告涉有右揭犯行，係以告訴人甲○○指訴甚詳，並經被害人乙○○○供述無訛，復有富邦銀行及荷蘭銀行之帳單在卷足憑。再被告戊○○亦自承
    有看過被告林森芳將甲○○之信用卡等資料，放在計程車行之桌上，並承認曾以
    其承租之台南縣永康市○○○街二十一巷一號六樓住處，為帳單寄送地址等為主
    要論據，固非無見，然訊據被告戊○○堅決否認涉詐欺與行使偽造私文書等犯行
    ，辯稱：我是開計程車，乙○○○常去我的站，與林森芳很熟，那時我有在辦卡
    ，我是看報紙的，信用卡聲請書的簽名不是我簽的，信用卡申請下來，消費的地
    點我都沒有去，只是當初我認識他，我告訴他申請信用卡的資訊而已等語。
四、經查，本案被告戊○○自警訊至審理中始終堅決否認有何詐欺及行使偽造私文書
    之犯行。告訴人甲○○雖於偵查中指訴被告戊○○犯行，但係指稱：「是林森芳
    將我們的資料拿去給黃進國辦的，黃進國有承認。」等語，並提出黃進國的切結
    書影本為憑。惟查，經檢察官向富邦銀行調取黃進國承認「偽冒」之切結書原本
    ，送內政部警政署刑事警察局鑑驗結果認：送鑑切結書上黃進國名下指指紋五枚
    （係同一手指所捺），經與庭印戊○○指紋比對不符後，續輸入比對結果，亦未
    發現有指紋相符者等情，有內政部警政署刑事警察局九十年九月三日（九十）刑
    紋字第183072號鑑驗書一份在卷足憑。是以，告訴人甲○○據以指訴被告戊○○
    之證據已不真實，其指訴是否可信，即有可疑。而被害人乙○○○於檢察官主詰
    問時，質之：「為何要將妳先生身分證影本及土地權狀影本交給林森芳？」答稱
    ：「因我先生沒有在工廠上班，沒有扣繳憑單，交我先生的權狀影本，目的是要
    申請信用卡，起先是要申請我先生的，因為不能辦，才申請我的。」據此已足認
    被害人乙○○○確有持告訴人甲○○與本人之資料授權林森芳代辦信用卡之事實
    。是以被告林森芳據告訴人甲○○之妻即被害人乙○○○之授權，替告訴人等申
    辦信用卡或再委由被告戊○○申辦，雖非告訴人甲○○本人之授權，但係其妻之
    授權行為所為，仍不能謂被告等有未經授權之偽造之故意。況且，被害人乙○○○於本院訊問時亦陳明自己確有在富邦銀行信用卡申請書上簽名等情。茲有疑義
    部份應係申辦完畢後，被告林森芳與戊○○等人是否未經授權而偽造被害人等之
    簽名而冒用，簽帳消費如前揭消費金額。此部份告訴人甲○○於偵查中僅指稱；
    我是沒有接觸過被告二人，但據我太太講被告二人是有承認偽冒之事才會寫切結
    書云云。是以，告訴人之指訴是以被害人乙○○○之所述為據。而被害人乙○○○於本院審理詰問中，經檢察官詰問：「為何你會說是林森芳及戊○○冒用？」
    答稱：「我有打電話給林森芳，他說不好意思，我有去用（他有去申請信用卡，
    因急需用錢），我就說你怎麼沒有告訴我，我先生很生氣，他說他會處理，我也
    有打電話給戊○○，我有告訴他情形很嚴重，銀行要告我，戊○○要我在打電話
    給林森芳，叫林森芳只要有還錢，銀行就不會告我們。」是以，被害人乙○○○
    僅能指述係被告林森芳有冒用之犯行，並未指稱係被告戊○○所冒用。且本案雖
    經檢察官舉出荷蘭銀行與富邦銀行之信用卡帳單為憑，但未舉出確有被告戊○○
    偽造簽帳之簽帳單為證。所以，仍難逕以有人持卡消費之銀行對帳單，即認消費
    係被告戊○○所為。經本院依職權向荷蘭銀行與富邦銀行調取偽造信用卡簽帳單
    結果，該二銀均以非收單銀行而未提供簽帳單，致本院未能核對簽帳者之筆跡，
    以供認定是否為被告戊○○所為。此外，亦未能查得有何信用卡之特約商店或收
    單銀行或發卡銀行指述被告戊○○有偽造簽帳單消費之情形。參之證人即被告與
    被害人乙○○○之朋友丁○○亦到庭證稱：「當初乙○○○及林森芳來找我，就
    是為了這件事情，乙○○○說帳單他先生知道了，他們二人到我店裡來，我與林
    森芳認識，是透過黃進國，當時我們四人（我、林森芳，黃進國及乙○○○）都
    很好，乙○○○及林森芳當時租我的房子同居在一起，後來我主張找黃進國一起
    來協調，協調結果要林森芳到銀行分期付款，只要有還就會撤銷告訴，之後沒有
    還，黃進國就收到法院傳票，林森芳娶了另外一個女子，乙○○○有一直打電話
    給我，說林森芳不見了。他們申請信用卡之初，有說要把帳單寄到向我承租的東
    寧路地址，乙○○○及林森芳就決定把信用卡及帳單寄到黃進國那裡，這件事情
    戊○○不知道。」、「本件是他們私人的恩怨，演變成官司。」等語。足認本件
    應係被害人乙○○○與被告林森芳之間之私人感情與財務糾葛。被告戊○○係其
    等朋友，其所為未涉偽造文書與詐欺犯行。
五、綜上所述，參互印證，本件既無被告戊○○之自白，亦無其他證據，依調查所得
    證據尚不足證明被告戊○○確有行使偽造私文書與詐欺之犯行，此外，復查無其
    他積極證據足資證明被告有右述犯行，揆諸首開說明，被告犯罪尚屬不能證明，
    爰為無罪之諭知。至於檢察官認係同一事實聲請併案審理部份，因本案判決無罪
    ，與併案部份即無從認定起訴效力，是否及於為同一事實之一罪關係而加以審判
    ，應移回檢察官另行偵查，併此敘明。
據上論斷，應依刑事訴訟法第三百零一條第一項，判決如主文。
本案經檢察官丙○○到庭執行職務。
中     華     民      國       九十三   年      九      月      十六    日
                                  臺灣臺南地方法院刑事第三庭
                                      審判長法  官  蘇義洲
                                            法  官  徐文瑞
                                            法  官  朱中和
右正本證明與原本無異。
如不服本判決，應於判決送達後十日內，向本院提出上訴狀。（應附繕本）
                                            書記官   陳著振
中     華     民      國       九十三   年      九      月      十七    日
